臺灣板橋地方法院民事裁定　　　　　　100年度司財管字第2號
聲　請　人　劉明宗
非訟代理人　劉俊霙律師
上列聲請人聲請對被繼承人陳旺指定遺產管理人事件，本院裁定
如下：
    主  文
聲請駁回。
聲請程序費用由聲請人負擔。
    理  由
一、按繼承開始時，繼承人之有無不明，而無親屬會議或親屬會
    議未於1 個月內選定遺產管理人者，利害關係人得聲請法院
    選任遺產管理人，並由法院依公示催告程序，定6 個月以上
    之期限，公告繼承人，命其於期限內承認繼承，此觀民法第
    1177條、第1178條第1 項規定自明。又繼承，因被繼承人死
    亡而開始，民法第1147條定有明文。且失蹤人受死亡之宣告
    者，依民法第9 條第1 項之規定，以判決內確定死亡之時，
    推定其為死亡，其繼承固因之而開始，若失蹤人未受死亡之
    宣告，即無從認其繼承為已開始。最高法院28年上字第1572
    號判例亦有明示。
二、本件聲請意旨略以：聲請人係座落臺北縣鶯歌鎮○○○段00
    00-0000 地號土地之共有人之一，被繼承人陳旺（其於系爭
    土地之土地登記謄本上之年籍資料均不明）亦為前開土地共
    有人之一。茲因聲請人欲與多數共有人依土地法第34條之1
    規定處分前述土地之全部，然聲請人依法向地政機關抄錄系
    爭土地之土地登記謄本後，有關被繼承人陳旺部分，該土地
    登記謄本除記載其為系爭土地之共有人外，既無陳旺之年籍
    資料，有關陳旺取得系爭土地所有權之登記日期及原因發生
    日期亦付之闕如，依經驗法則判斷，被繼承人陳旺應屬臺灣
    戶籍登記制度及土地登記制度開始或完備前即已存在之人，
    此部分登記資料應屬年代久遠之土地登記資料轉登載於電腦
    資料庫中，故應足認定陳旺已亡佚，且其死亡後並無任何可
    知之繼承人存在。爰此，聲請人依民法第1178條第2 項及非
    訟事件法第145 條之規定，聲請鈞院指定被繼承人陳旺之遺
    產管理人等語。
三、本件聲請人主張與被繼承人陳旺均為坐落於鶯歌鎮○○○段
    0000-0000 地號土地之共有人，因陳旺依經驗法則判斷，顯
    屬臺灣戶籍登記制度及土地登記制度開始或完備前即已存在
    之人，應認其早已死亡，而其法定繼承人有無不明，且無從
    組成親屬會議選任遺產管理人，認有聲請法院選任遺產管理
    人必要，並提出土地登記第二類謄本為證。惟查：本件聲請
    人固主張陳旺係屬臺灣戶籍登記制度及土地登記制度開始或
    完備前即已存在之人，應認其早已死亡，惟未據其提出陳旺
    之除戶戶籍謄本，難認其客觀上已死亡而繼承開始，復本院
    依職權向新北市鶯歌區戶政事務所函詢陳旺之戶籍資料，並
    獲該所函附陳旺之日據時期戶籍簿冊，其上雖記載陳旺係明
    治11年11月6 日出生，惟並無陳旺任何已死亡之記述，則縱
    認其已失蹤，但既未受死亡宣告前，亦無從認其繼承開始，
    自無「繼承人有無不明」之情形，是陳旺未經宣告死亡確定
    死亡時間，自無從認定其繼承開始，且有繼承人有無不明情
    形，聲請意旨徒依經驗法則判斷可認定陳旺已死亡云云，請
    求指定遺產管理人，即有未合，應予駁回。
四、依非訟事件法第21條第1 項前段裁定如主文。
五、如對本裁定抗告，須於裁定送達後10日之不變期間內，向本
    院提出抗告狀，並繳納抗告費新臺幣1,000 元。
中    華    民    國   100    年    4     月    12    日
                  家事法庭      司法事務官  翟天翔